臺灣高等法院民事判決
109年度家上字第282號
上  訴  人  Ａ０１  

訴訟代理人  吳存富律師
            李宜真律師
被上訴人    Ａ０２  
訴訟代理人  侯慶辰律師
            李振寧律師
上列當事人間請求離婚等事件，上訴人對於中華民國109年8月12
日臺灣士林地方法院109年度婚字第41號第一審判決提起上訴，
本院於110年4月21日言詞辯論終結，判決如下：
    主      文
原判決關於駁回上訴人後開第二、三、四項之訴，及訴訟費用（
除確定部分外）之裁判均廢棄。
准上訴人與被上訴人離婚。
對於兩造所生未成年子女甲○○（○，民國000年0月00日生，身分
證統一編號：0000000000號）權利義務之行使或負擔，由上訴人
任之。被上訴人得依如附表所示之方式及期間與甲○○會面交往。
被上訴人應自本判決確定之日起至甲○○成年之日止，按月於每月
10日前，給付甲○○扶養費新臺幣貳萬元，並由上訴人代為受領。
如遲誤一期履行，其後之12期視為亦已到期。
第一、二審訴訟費用（除確定部分外）由被上訴人負擔。
    事實及理由
一、上訴人主張：兩造於民國103年4月2日結婚，育有未成年子
    女甲○○，惟兩造個性迥異、生活習慣不同，伊於婚姻生活中
    皆須聽從被上訴人之指示，諸如不能回娘家否則被上訴人即
    會擺臉色給伊看；又或被上訴人每每拍攝伊未按照其規定擺
    放鞋子、家裡發霉的水果、地上的髒污等照片，透過手機傳
    給伊並藉此責備，未尊重兩造來自不同家庭而有不同之生活
    習慣，甚至擅將伊置於主臥房之用品搬至客臥室，將主臥室
    上鎖，伊長期處於被上訴人冷嘲熱諷及強迫伊按照其所規定
    之生活模式之精神壓力中，遂於108年7月7日下午9時30分許
    離開兩造共同住所而分居迄今，被上訴人於兩造分居後即收
    回伊之鑰匙及社區門禁卡，並於住家門口張貼警察與鎖匠皆
    不得幫伊開門文義之字條，兩造分居後除子女接送問題外，
    已無任何溝通及互動，被上訴人亦無維持婚姻之意願，僅因
    子女親權行使問題未有共識而未能協議離婚，兩造婚姻關係
    名存實亡，已生破綻而無回復希望，有不能維持婚姻之重大
    事由，且被上訴人對於婚姻破裂應負較重責任，爰依民法第
    1052條第2 項規定請求判准兩造離婚。未成年子女甲○○甫滿
    6歲且為女童，伊同為女性，可提供所需母性關懷及日後成
    長、青春期所面臨之身心問題，又伊具完善、穩定的家庭支
    援系統及子女教育規劃，被上訴人則於伊接送子女方式上屢
    屢刁難，顯非友善父母，是伊單獨行使或負擔甲○○之權利義
    務，較符合未成年子女最佳利益，並請求命被上訴人按月給
    付關於甲○○之扶養費新臺幣（下同）2萬元，由伊代為受領
    ，如有1期遲誤履行，其後12期給付視為亦已到期等語（未
    繫屬本院部分，不予贅述）。
二、被上訴人辯以：上訴人因未能適應留職停薪之育嬰生活，屢
    向伊提出分居、外出租屋、離婚等要求，伊為緩解其壓力，
    除按月支付其生活費、個人所需費用，其餘兩造家庭生活費
    用支出，亦由伊負擔，冀能維繫婚姻。伊父於106年10月過
    世，又伊返台工作後收入減少，於107年1月請求上訴人自行
    支付其保險相關費用，上訴人遂不斷找伊吵架，小至家中鞋
    子擺放位置，大至生活費用負擔均可爭執。另伊母於108年5
    月1日過世，伊忙於百日法會事務，亟需睡眠休息，遂請上
    訴人改至另一浴廁沐浴，上訴人聞言後憤而離家。伊從未有
    離婚之意，為求婚姻美滿和諧，多次忍讓，並緩解上訴人壓
    力，然上訴人絲毫不願為兩造婚姻生活美滿努力，也不願與
    伊共同努力、改善兩造可能面臨之問題，為了離婚訴訟需要
    造成婚姻破綻，不斷以民、刑事興訟方式攻擊伊，將兩造關
    係推向對立而形成類似「高衝突父母」之狀態，復對伊不實
    指控，上訴人身為婚姻問題之可歸責一方，自不得依民法第
    1052條第2項請求離婚。倘認上訴人請求離婚有理由，伊經
    濟穩定，能妥善照顧甲○○，亦能提供最佳之生活及教育環境
    ，甲○○權利義務之行使負擔，應由伊單獨任之。參考行政院
    主計處107年度臺北市平均每人月消費支出為2萬8,550元，
    考量甲○○日後教育及生活費之支出，衡酌兩造之學歷、資產
    、經濟能力與工作能力，應認各負擔二分之一，較為適當與
    公平，上訴人應自判決確定之日起至甲○○成年日止，按月於
    每月5日前給付扶養費20,000元，由伊代為收受，如有遲誤
    給付之情形發生，應視為其後之12期亦已到期等語。
三、上訴人於原審起訴請求判決兩造離婚並酌定未成年子女權利
    義務之行使及負擔由其任之，及酌定被上訴人應負擔未成年
    子女扶養費，另依不當得利法律關係請求被上訴人給付其代
    墊之扶養費用65萬8,000元本息（見原審婚字卷第11-16頁）
    ，原審為上訴人敗訴之判決，上訴人提起一部上訴，上訴聲
    明為（上訴人就其依不當得利法律關係請求被上訴人給付代
    墊扶養費用65萬8,000元本息之敗訴部分，未據聲明不服，
    已告確定）：
　㈠原判決廢棄。
　㈡准兩造離婚。
　㈢對於兩造所生未成年子女甲○○權利義務之行使或負擔，由上
    訴人單獨任之。
　㈣被上訴人應自本判決確定之日起至未成年子女甲○○成年之日
    止，按月於每月10日前，給付未成年子女甲○○扶養費2萬元
    ，並由上訴人代為受領。如遲誤1期之履行，其後之12期視
    為亦已到期。
　　被上訴人則於本院答辯聲明：上訴駁回。
四、上訴人主張兩造於103年4月2日結婚，育有未成年子女甲○○
    （○，000年0月00日生），婚姻關係現仍存續中等語，業據
    提出戶籍謄本為證（見原審婚字卷第21-23頁），且為被上
    訴人所不爭執，堪信為真正。
五、上訴人復主張兩造因個性迥異、生活習慣不同，被上訴人長
    期對其冷嘲熱諷，要求按其所規定之方式生活，如有不從即
    動輒指摘，其常處壓力中，嗣因被上訴人擅將其物品自主臥
    房移至客臥房，遂離家與被上訴人分居迄今，被上訴人已將
    其鑰匙及門禁卡收回，兩造除子女接送問題外，已毫無互動
    ，被上訴人亦無維持婚姻意願，兩造婚姻名存實亡，被上訴
    人應負較重責任，爰依民法第1052條第2 項規定請求判准兩
    造離婚等語，為被上訴人所否認，並以前詞置辯。經查：
  ㈠按婚姻以夫妻之共同生活為目的，夫妻應以誠摯相愛為基礎
    ，相互尊重、忍讓與諒解，共同建立和諧美滿幸福之家庭，
    非有足以破壞共同生活或難以維持婚姻之重大事由，夫妻之
    一方固不得任意訴請離婚；惟若夫妻之誠摯相愛基礎動搖，
    彼此難以容忍、諒解，無從繼續保持共同生活之圓滿、安全
    及幸福，而生婚姻之破綻，夫妻之一方即非不得依民法第10
    52條第2項規定請求離婚。關於「難以維持婚姻之重大事由
    」，係以婚姻是否已生破綻而無回復之希望為其判斷之標準
    。而婚姻是否已生破綻無回復之希望，則應依客觀之標準，
    即難以維持婚姻之事實，是否已達於倘處於同一境況，任何
    人均將喪失維持婚姻意欲之程度而定。至於同條項但書所規
    定「難以維持婚姻之重大事由應由夫妻之一方負責者，僅他
    方得請求離婚」，乃因如肯定有責配偶之離婚請求，無異承
    認恣意離婚，破壞婚姻秩序，且有背於道義，尤其違反自己
    清白（clean hands）之法理，有欠公允，同時亦與國民之
    法感情及倫理觀念不合，因而採消極破綻主義。倘該重大事
    由，夫妻雙方均須負責時，應比較衡量雙方之有責程度，僅
    責任較輕之一方得向責任較重之他方請求離婚，如有責程度
    相同時，雙方均得請求離婚，始符合民法第1052條第2項規
    定之立法本旨，有最高法院90年度台上字第1639號、第2215
    號、94年度台上字第115號、第2059號判決要旨，及同院95
    年4月4日95年度第5次民事庭決議可參。
  ㈡依上訴人所提出兩造Line對話如下：
　　上訴人：
　　我兢兢業業的執行您所交付的工作，唯一沒執行好的一天是
    因為工作在○○且手機全球大當機無法聯繫而導致工作困擾，
    帶著小孩比較累，所以才沒辦法完成任務，只想任務的期間
    沒有任何人協助，工作、婆婆、小孩通通一個人處理，太晚
    到會被催促，太早走會被責罵，小孩想休息也只能跟我一起
    執行，油資及停車費用，小孩生活及飲食費用，我獨自負擔
    ，還被要求要負擔3.5萬定期定額，……這些年來，我沒有在
    公婆面前頂撞過一句，您卻說因為我媽沒把我教好，所以不
    用尊重我媽，這些都是無法繼續生活的關係等語。
　　被上訴人：
　　⒈我爸百日期間，你未告知就不在家過夜2次，你一直只提手
    機當機那次，另一次一直避而不談，現在何須多言！⒉定期
    定額只有2.5萬何來3萬，⒊我急著趕時辰在準備祭拜我爸及
    祖先的祭品，你卻在吵一個裝飯盒的蓋子，搞了半天推說是
    蓋子外勞收的跟你無關？既然不是你收的與你無關，原本就
    沒奢望你幫忙找，你把小孩丟在早餐店跑回來爭辯有蓋是我
    沒仔細找，是要干什麼？最後還來一個離婚、不稀罕周家牌
    位……我只好說你媽沒把你教好！……⒋無所謂爭辯了，我不想
    讓小孩感受到我們的爭吵，既然你一回來說沒二句就是要吵
    ，我的修養也沒那麼好，要依你說的離婚協議書改由我來寫
    ，你說你已問過律師？那我也來求助律師吧，透過第三方專
    業處理減少爭吵，但我今天找律師他沒空，只能明天按你的
    意思找律師。會配合你讓律師儘快協助等語（見本院卷第15
    5、322頁）。
　　又被上訴人於本院陳稱：手機當機是白天的事，當天晚上上
    訴人是回○○與家人聚餐，當時其在大陸，因為依民間習俗，
    父親百日內會回家看看，所以才希望上訴人在家過夜，其曾
    對上訴人私訊稱你媽沒有把你教好等語，上訴人則稱當天我
    是帶小孩參加公司的活動到9點多才回到○○，所以不方便回○
    ○的家等語（見同上卷第323、254頁）。是依上情，被上訴
    人自己因工作緣故未能在父親百日內依民間習俗留守家中，
    卻不顧上訴人一人在台需兼顧婆婆、女兒及工作，偶有不能
    依其指示在家留守，即加以指摘，且於爭執中不接受上訴人
    理由，逕依自己主觀認知判斷。又例如，被上訴人稱其見上
    訴人未能調適留職停薪之育嬰生活，乃主動提議白天將甫滿
    1歲之甲○○送至托嬰班，上訴人身心因此似有緩解等語（見
    原審調字卷第73頁），上訴人則稱是因被上訴人父母過早餵
    食甲○○餅乾、糖果，經反應溝通不良，才決定將甲○○送至托
    嬰班等語（見原審婚字卷第86頁），被上訴人復稱其家庭育
    兒觀念不是認為「未成年子女因適應離開母親」，而是1歲
    半的孩子早該斷奶，應補充副食品才能滿足成長的營養需要
    ，同時考量上訴人常表達照顧負擔沉重無人幫忙之情緒，深
    怕上訴人有產後憂鬱症，才安排甲○○送往娘家附近的托嬰班
    等語（見同上卷第124頁），足見兩造主觀認知之差異及溝
    通之不良。被上訴人於兩造互動模式顯處於強勢地位，未能
    尊重彼此均為獨立個體，致兩造無法有效、妥善溝通，上訴
    人主張兩造因個性、生活習慣不同，其長期處於被上訴人冷
    嘲熱諷及強迫伊按照其所規定之生活模式之精神壓力中等語
    ，堪認屬實，兩造婚姻確實因此發生破綻。
　㈢上訴人主張其之所以於108年7月7日下午9時30分離開兩造位
    於○○之共同住所，與被上訴人分居迄今，是因為被上訴人將
    其東西搬到客房，不讓其使用主臥的衛浴，將其沐浴用品搬
    到客衛，被上訴人又說已幫自己安頓好，也幫小孩找好學校
    ，如果其不想回來，就可以星期一至五不用回家等語。被上
    訴人則稱：其當天參加母親法會回到家，發現洗衣籃内只有
    其之衣服沒有洗，而且上訴人常在很晚洗澡，洗完也不關燈
    及關門，影響其睡覺，因為其要早起參加法會，所以才把上
    訴人的沐浴用品拿到客衛，另外，上訴人的化粧台東西堆得
    很亂，所以其回台灣整理房間，才把東西搬到客房去，把客
    房當作更衣室使用。其並沒有告訴上訴人說把自己安頓好了
    ，幫小孩找好學校，是因為被上訴人在○○工作，往返○○太遠
    ，所以才會說上訴人在工作日待在○○就好，不用往返。其要
    上訴人去客衛洗澡，當天上訴人就離開了等語（見本院卷第
    73、74頁）。堪認被上訴人確有未經上訴人同意即擅將上訴
    人物品、沐浴用品自兩造主臥房搬至客臥、客衛之情，不論
    被上訴人所述理由是否為真，兩造結婚共組家庭，同為男、
    女主人，甚至兩造為夫妻，所住主臥房更屬兩造共同、私密
    之領域，被上訴人未經與上訴人溝通、達成共識，即將上訴
    人物品遷出，衡情，不僅欠缺對上訴人身為配偶應有之尊重
    ，更令上訴人感受到遭驅逐之屈辱，上訴人因此離去兩造共
    同住所而與被上訴人分居，自非可歸責程度較高之一方。
　㈣證人即上訴人友人乙○○於本院證稱：上訴人請伊一同去搬家
    ，在門口看到被上訴人貼一張紙條，內容大概是說警察、鎖
    匠不得協助上訴人開門，伊等進入後，發現上訴人的東西都
    被挪到客房，在整理過程中，被上訴人要上訴人歸還磁卡，
    中間2人有爭執，上訴人告訴被上訴人說她的磁卡（悠遊卡
    ）有其他功能，最後他們決定整理完到櫃台消磁，另外在主
    臥房門口也有發現被上訴人張貼相同內容之紙條，而且主臥
    是上鎖的，後來由被上訴人開鎖等語（見本院卷第256頁）
    ，被上訴人雖稱其沒有一開始就要求上訴人消磁卡，但有依
    律師建議貼紙條要求警察、鎖匠不能開門，是因兩造在訴訟
    的關係等語（見同上卷第256頁），查被上訴人所提出之譯
    文固無被上訴人先要求上訴人將門禁卡消磁之內容（見同上
    卷第115-117頁），惟被上訴人是否自上訴人與證人入門即
    開始錄音，已無可考，自不能以未錄到該等內容，即認門禁
    卡消磁非出於被上訴人之要求，且如證人所述，該門禁卡是
    以上訴人之悠遊卡設定，如非被上訴人要求，上訴人應不會
    主動交出，並進而討論至櫃台消磁一事，是被上訴人此部分
    所辯，並非可採。反依該譯文內容及證人上開證述，可見上
    訴人在兩造分居後，返回家中取回個人物品時，被上訴人仍
    不斷與上訴人發生爭執，全然不留情面，絲毫未有挽留上訴
    人之意。
　㈤復依證人即上訴人之弟丙○○證述：兩造分居後，伊曾載上訴
    人及外甥到○○住處，因為伊早到，就帶外甥去走走，回來時
    ，警衛問車子是何人的，姐夫抱著小孩大聲對警衛說「他們
    不是社區住戶」等語（見本院卷第260頁），證人即上訴人
    之母證稱兩造分居後幾乎零互動，打電話只是跟小孩說，只
    有傳Line等語（見同上卷第258頁）。再者，被上訴人傳Lin
    e予上訴人稱：在你同意共同監護寶寶的前提，我可以接受
    妳協議離婚的請求，書稿一般書店有賣，妳寫好妳認為的、
    想要的簽好字，你不要到時候後悔！！！我看了如果沒問題
    也可以簽字，如果真的有差距太大談不攏再說，你一再說上
    法院宣判還過早！！！，只要是對寶寶沒有不利的，我都會
    以她為優先考慮！謝謝！等語（見同上卷第167頁），併依
    前述被上訴人於兩造分居後對上訴人及其家人態度，堪信上
    訴人主張被上訴人亦無維持婚姻意願，僅因未成年子女親權
    行使問題未有共識，才未協議離婚等語，亦屬可採。
　㈥綜上，兩造婚姻發生破綻，且自108年7月7日分居迄今已近2
    年，除子女相關事宜外，已無互動，被上訴人固稱無離婚意
    願云云，卻無具體修補婚姻破綻之努力，於訴訟中，仍與上
    訴人針鋒相對，依本院直接審理所得，兩人已達水火不容程
    度，目前無法良性溝通，彼此不再有情感交流與分享，堪認
    已達於倘處於同一境況，任何人均將喪失維持婚姻意欲之程
    度，又兩造有責程度，依上說明應認以被上訴人略高，揆諸
    前開說明，上訴人依民法第1052條第2項規定請求離婚，即
    有理由，應予准許。
六、次按夫妻離婚者，對於未成年子女權利義務之行使或負擔，
    依協議由一方或雙方共同任之。未為協議或協議不成者，法
    院得依夫妻之一方、主管機關、社會福利機構或其他利害關
    係人之請求或依職權酌定之，民法第1055條第1 項定有明文
    。又法院為民法第1055條裁判時，應依子女之最佳利益，審
    酌一切情狀，參考社工人員之訪視報告，尤應注意下列事項
    ：⑴子女之年齡、性別、人數及健康情形。⑵子女之意願及人
    格發展之需要。⑶父母之年齡、職業、品行、健康情形、經
    濟能力及生活狀況。⑷父母保護教養子女之意願及態度。⑸父
    母子女間或未成年子女與其他共同生活之人間之感情狀況。
    ⑹父母之一方是否有妨礙他方對未成年子女權利義務行使負
    擔之行為。⑺各族群之傳統習俗、文化及價值觀，民法第105
    5條之1 亦有明文。而法院為審酌子女之最佳利益，得徵詢
    主管機關或社會福利機構之意見、請其進行訪視或調查，並
    提出調查報告及建議，觀諸家事事件法第106 條第1 項規定
    即明。經查：
　㈠本件兩造所生子女甲○○係000年0月00日出生尚未成年，已如
    前述，本院既判准兩造離婚，因兩造對於甲○○權利義務之行
    使或負擔應由何人任之，未能於本件達成協議，則上訴人請
    求本院依上開規定酌定之，自屬有據。
　㈡被上訴人雖就兩造條件從照護之繼續性或現狀維持原則、子
    女意思尊重原則、父母適性之比較衡量原則、主要照顧者原
    則、善意父母原則、心理上父母原則、支持系統製作比較表
    稱由其行使及負擔未成年子女之權利義務符合子女最佳利益
    等語（見本院卷第493-503頁），然原審囑託映晟社會工作
    師事務所就甲○○親權歸屬乙事，進行訪視調查報告。依該事
    務109年3月15日製作之訪視調查報告略載：就兩造基本訪視
    內容，包含當事人現況、健康狀況、經濟狀況及就業史、資
    源或社會支持系統、婚姻狀況、對未成年子女未來居住環境
    之安排、擔任親權人之意願及動機、親職能力等後，綜合評
    估兩造親權能力、親職時間、照護環境、親權意願、教育規
    劃及未成年子女意願，關於親權之建議及理由為「依據訪視
    時兩造陳述，兩造皆具相當親權能力與親職時間，並具高度
    監護意願，兩造皆有擔任未成年子女之主要照顧者之經驗且
    親子關係良好。未成年子女對於兩造皆具有深厚且正向之情
    感，觀察兩造對於未成年子女之事務皆親力親為，且以未成
    年子女事務為首要而不讓兩造衝突影響未成年子女，評估兩
    造皆具有良好的親權能力，故建議引導兩造共商具體教養計
    畫，合作照顧未成年子女。以上提供兩造訪視時之評估，建
    請法官參酌當事人當庭陳述與相關事證，依兒童最佳利益裁
    定之。」等語（見原審卷第99-107頁），堪信兩造皆具備適
    當且良好之親權能力，被上訴人上開所陳並非可採，又兩造
    已然分居，於訴訟中仍爭執不斷，詳如前述，倘由兩造共同
    行使親權，難期於重要事務上能經溝通達成共識，恐不能滿
    足即時處理未成年子女事務之需求。
　㈢依上開訪視報告記載，綜合兩造陳述可知甲○○自出生後至2歲
    前均由上訴人擔任主要照顧者，由被上訴人從旁照料，上訴
    人及甲○○於中國○○與被上訴人共同生活期間，被上訴人會料
    理三餐，嗣甲○○送往托嬰中心、幼兒園，上訴人則返回職場
    （見原審婚字卷第103頁），及依前述被上訴人仍在大陸工
    作時，係由上訴人單獨照顧甲○○等情，堪認在兩造分居前，
    上訴人實為甲○○之主要照顧者，而上訴人離家與被上訴人分
    居，並非可歸責程度較高之一方，復如前述，則甲○○於兩造
    分居後與被上訴人共同生活之現狀及維持，應非可採為其親
    權如何行使之重要理由，況且，兩造分居後，在原法院成立
    暫時處分之和解前，甲○○每週有3天時間與上訴人同住，並
    分別就讀位在○○、○○之2所幼稚園（見原審家暫字第6號卷第
    47頁），故上訴人住所應認亦屬甲○○熟悉之環境。再者，甲
    ○○係000年0月出生，現滿6歲，仍屬稚幼，尚需母性關懷，
    而有幼年從母原則之適用，且與上訴人同為女性，日後成長
    包含進入青春期所面臨之身心問題等，上訴人應能提供較為
    理解、細膩且貼近需求之照顧，綜合上開一切情狀，認兩造
    離婚後，對於未成年子女甲○○權利義務之行使或負擔，酌定
    由上訴人任之，較為適宜。
　㈣至於被上訴人另依民法第1089條之1請求酌定子女親權行使部
    分（見本院卷第365、369、473頁），因本院業依民法第105
    5條規定酌定如上，即無再予審酌必要，附此敘明。
七、又按法院得依請求或依職權，為未行使或負擔權利義務之一
    方酌定其與未成年子女會面交往之方式及期間，為民法第10
    55條第5 項前段所明定。而法院酌定父母對於未成年子女權
    利義務之行使或負擔時，得命交付子女、容忍自行帶回子女
    、未行使或負擔權利義務之一方與未成年子女會面交往之方
    式及期間，此觀家事事件法第107 條第1 項規定自明。本院
    判准兩造離婚，酌定對於兩造所生未成年子女甲○○權利義務
    之行使或負擔由上訴人任之，惟會面交往乃基於親子關係所
    衍生之自然權利，不僅為未行使保護教養權之父或母之權利
    ，更為未成年子女之權利，自應以子女之最佳利益為考量。
    同時會面交往之規定，使未取得未成年子女權利義務行使或
    負擔之一方，於離婚後仍繼續與其子女接觸聯繫，是會面交
    往之實施為繼續性之事實狀態。本院雖判由上訴人行使負擔
    對於甲○○之權利義務事項，惟因父女天性，天下皆同，被上
    訴人基於其與甲○○間之親子血緣關係，及本於親子情愛而生
    之親權，並未因而完全喪失，且甲○○於成長過程亦需父親之
    關愛，是依前揭說明，為使甲○○因兩造離婚所受之傷害減到
    最低，不致疏離父女情感，亦使被上訴人有機會彌補無法長
    期在子女身邊之憾，爰依被上訴人聲請，並考量兩造意願（
    見本院卷第93-96、255頁），酌定其得依如附表所示之期間
    及方式與未成年子女會面交往。
八、末按父母對於未成年之子女，有保護及教養之權利義務。父
    母對於未成年子女之扶養義務，不因離婚而受影響。直系血
    親相互間，互負扶養之義務。負扶養義務有數人，而其親等
    同一時，應各依其經濟能力分擔義務。扶養之程度，應按扶
    養權利者之需要，與負扶養義務者之經濟能力及身分定之，
    民法第1084條第2項、第1116條之2、第1114條第1款、第111
    5條第3項、第1119條定有明文。又法院命給付家庭生活費、
    扶養費或贍養費之負擔或分擔，得審酌一切情況，定其給付
    之方法，不受聲請人聲明之拘束。前項給付，法院得依聲請
    或依職權，命為一次給付、分期給付或給付定期金，必要時
    並得命提出擔保。法院命分期給付者，得酌定遲誤一期履行
    時，其後之期間視為亦已到期之範圍或條件。法院命給付定
    期金者，得酌定逾期不履行時，喪失期限利益之範圍或條件
    ，並得酌定加給之金額。但其金額不得逾定期金每期金額之
    二分之一。上開規定，於法院酌定、改定或變更父母對於未
    成年子女權利義務之行使或負擔，命未行使或負擔權利義務
    之一方給付扶養費時，準用之，亦為家事事件法第100條、
    第107條第2項所明定。本院既准兩造離婚，且兩造離婚後關
    於未成年子女甲○○權利義務之行使負擔，經本院酌定由上訴
    人任之，惟兩造均為甲○○之父母，正值壯年，身體健康，依
    前揭說明，應按該未成年子女之需求與兩造之經濟能力定其
    等應負擔甲○○之扶養費，不因兩造離婚而受影響。又所謂扶
    養權利者之需要，係指扶養權利者生活之全部需求而言，舉
    凡衣食住行之費用、醫療費用、休閒娛樂費等，均包括在內
    。參酌上訴人將來與甲○○生活區域位在臺北市，且兩造均主
    張參酌行政院主計處公布之每人每月平均消費支出金額，及
    甲○○將念小學等情事，故每人每月應分擔甲○○之扶養費用2
    萬元等語（見原審婚字卷第15、16、382、383頁、本院卷第
    75頁），並酌以兩造經濟能力尚佳等情（見原審婚字卷第29
    -63頁），堪認符合未成年子女最佳利益，爰認被上訴人自
    本件判決確定之日起至甲○○成年之日止，應按月於每月10日
    前給付甲○○之扶養費2萬元，並由上訴人代為受領。又因按
    月給付之金額不高，為恐日後被上訴人有拒絕或拖延之情形
    ，不利於未成年子女之利益，並依家事事件法第107條第2項
    準用第100條第4項規定，命上開給付如遲誤1期履行，其後1
    2期視為亦已到期。
九、從而，上訴人依民法第1052條第2項規定，請求判准兩造離
    婚，及依民法第1055條規定，請求酌定由其行使或負擔未成
    年子女甲○○之權利義務，為有理由，應予准許。上開應准許
    部分，原審為上訴人敗訴之判決，尚有未洽，上訴意旨指摘
    原判決不當，求予廢棄改判，為有理由，應由本院予以廢棄
    ，併依聲請酌定被上訴人與甲○○會面交往之方式及應付之扶
    養費，改判如主文第二、三、四項所示（未繫屬本院部分，
    不予另贅）。再者，本院僅係依現有情況酌定該未成年子女
    親權之歸屬，此非永久必然之安排，兩造在進行子女會面交
    往時，仍應懇切、慎重，並慮及該未成年子女之心理及情緒
    反應，得經協議適時予以調整變動，以期符合該未成年子女
    之最佳利益，並兼顧兩造之親權。倘若被上訴人於探視該未
    成年子女，或攜帶該未成年子女外出時，有未盡保護教養義
    務或其他不利情事，或上訴人以任何不正當方法拒絕、阻撓
    被上訴人行使探視權或消極以該未成年子女不願意會面為由
    ，不願意積極協助該未成年子女與被上訴人進行會面交往事
    宜，被上訴人仍得另為聲請法院變更其與該未成年子女會面
    交往之期間、方式，甚至據以聲請改定行親權人，併此敘明
    。又本件事證已明，兩造其餘之攻擊或防禦方法及所提證據
    ，經本院斟酌後，認為均不足影響本判決之結果，自無逐一
    詳予論駁之必要，附此敘明。
十、據上論結，本件上訴為有理由，爰判決如主文。　　
中　　華　　民　　國　　110 　年　　5 　　月　　12　　日
                  家事法庭
                      審判長法  官  張靜女
                            法  官  葉珊谷
                            法  官  范明達
正本係照原本作成。
如不服本判決，應於收受送達後20日內向本院提出上訴書狀，其
未表明上訴理由者，應於提出上訴後20日內向本院補提理由書狀
（均須按他造當事人之人數附繕本）上訴時應提出委任律師或具
有律師資格之人之委任狀；委任有律師資格者，另應附具律師資
格證書及釋明委任人與受任人有民事訴訟法第466條之1第1項但
書或第2項所定關係之釋明文書影本。如委任律師提起上訴者，
應一併繳納上訴審裁判費。
中　　華　　民　　國　　110 　年　　5 　　月　　12　　日
  　　　　　　　　　　　　　書記官  余姿慧
附表：
項目 時間 方式 備註 一般時間  被上訴人得以電話、書信及其他非會面方式與未成年子女交往聯絡為致贈禮物、交換照片、拍照、出遊等行為。  周休二日 即星期六與星期日 (含就讀國民小學前期間) 每月第二周與第四週 被上訴人於星期六上午9時至未成年子女所在處所接未成年子女外出，並於星期日下午9時將未成年子女送回原住處。 但被上訴人如為翌日會面交往情況，得於星期日上午九時接回會面交往。 1.未成年子女所在處如為上訴人住所，按社區門禁管理相關規定，並於社區會客大廳等其他類似地點為其接送。 2.會面或送回當日，應將未成年子女甲○○健保卡等相關物品併同交付，如遇未成年子女甲○○有疾病、受傷等類似情況時，應主動告知並交付相關醫藥及醫囑事項。 3.如遇特殊情況，得於提前接取時點前一小時事先說明，變更兩造協議之地點，反之，無其特殊情況逾時一小時以上，未親自前往接取未成年子女者，除經上訴人或未成年子女同意外，視同放棄該日之照顧同住，以免影響上訴人及未成年子女之生活安排。 暑假期間 （就讀國民小學後） 增加21日同住期間 被上訴人得於甲○○就學之暑假期間之探視期間開始上午9時至未成年子女所在處所接回未成年子女同住21日，並於期滿日下午9時將未成年子女送回至原住處。 1.未成年子女就學放寒假、暑假期間之會面交往得為分割數次，其具體時間由兩造協議，如協議不成，依未成年子女之意願決定。 2.國定春節連續假期之日數，兩造各半，如遇半日則以中午13時30分接取未成年子女。 3.自民國偶數年之其餘國定假日，例如一日之端午節、中秋節等，被上訴人得以農曆春節期間接送時間方式進行會面。 寒假期間 （就讀國民小學後） 增加7日同住期間 被上訴人得於甲○○就學之寒假期間之探視期間開始上午9時至未成年子女所在處所接回未成年子女同住7日，並於期滿日下午9時將未成年子女送回至原住處。   農曆春節期間 :3日 自民國偶數年之農曆除夕上午9時起至大年初二下午5時止。 自民國奇數年之大年初三上午9時起至大年初五下午5時止。  附註 1.上列所定會面交往之方式與期間，非經雙方書面同意或經本院裁定變更，不得任意主張變更、延期或為保留。 2.被上訴人指定接送代理人應固定以一人為原則，以書面通知上訴人，於變更指定接送代理人時，得於事前一日通知上訴人。 3.上訴人無正當理由，不得拒絕或阻饒未成年子女與被上訴人之會面交往。 4.兩造均不得任意片面更易照顧同住之日期、時間，以及接送未成年子女之地點。 5.兩造不得危害未成年子女身心健康之行為，應尊重未成年子女有關宗教信仰之教育。 6.兩造的地址或聯絡方式，一造如有變更，應主動通知他造。 7.上揭所定會面交往之方式與期間，於該子女年滿16歲時，應尊重該子女之意願，如該子女不願與之為會面交往，不得強迫為之。